【裁判字號】    92,上易,1432
【裁判日期】    921225
【裁判案由】    詐欺等
【裁判全文】
臺灣高等法院高雄分院刑事判決                  九十二年度上易字第一四三二號
    上  訴  人  甲○○
    即  被  告
右上訴人因詐欺等案件，不服臺灣高雄乙方法院九十一年度易字第四二七九號中華民
國九十二年九月三日第一審判決（起訴案號：臺灣高雄乙方法院檢察署九十一年度偵
字第二三五三三號），提起上訴，本院判決如左：
    主  文
上訴駁回。
    事  實
一、甲○○明知自己並無清償購車貸款之能力，竟與趙全勝（未經起訴）共同基於意
    圖為自己不法所有之犯意聯絡，於民國九十一年二月二十七日，在高雄縣鳳山市
    ○○路一六○號全賓汽車有限公司（下簡稱全賓公司），由趙全勝擔任連帶保證
    人，並以甲○○之名義，向奇異資融股份有限公司（下稱奇異公司），以動產擔
    保交易附條件買賣之方式，購買車牌號碼一六二二─ＦＡ號之自小客車一輛，致
    奇異公司陷於錯誤，誤認甲○○有以分期付款方式償付買賣價金之真意與能力，
    由奇異公司以出賣人名義，將上開車輛，出售並交付予甲○○，雙方並簽訂附條
    件買賣契約書，約定標的物之買賣價金為新台幣（下同）三十四萬八千元，分期
    款支付方式係自九十一年三月二十六日起至九十五年二月二十六日止，每一月一
    期，分四十八期償還，每期給付一萬零五百九十元，標的物存放乙為甲○○位於
    高雄市○○區○○路三八八巷四號之住處，在價金未付清之前，標的物所有權仍
    屬奇異公司所有，甲○○僅得依約占有使用，不得任意遷移、出賣或為其他處分
    。詎甲○○與趙全勝於取得上開標的物後，乃共同基於意圖不法利益之犯意聯絡
    ，自九十一年三月二十六日起，即拒不依約繳納第一期之分期款項，並於九十一
    年四月間之某日，由甲○○前往高雄市○○區○○路與民族路口之「德鑫當鋪」
    ，將上開標的物以七萬元之代價，出質典當予該不知情之「德鑫當鋪」，得款後
    交付趙全勝償債，致奇異公司追索無著受有損害。
二、案經奇異公司訴請高雄市政府警察局小港分局報請臺灣高雄乙方法院檢察署檢察
    官偵查起訴。
    理  由
一、訊據上訴人即被告甲○○矢口否認有何詐欺及違反動產擔保交易法犯行，辯稱：
    車子是趙全勝要買的，不是我要買的，當時我們二個是朋友，他說只是保證而已
    ，寫契約書時，我也不知道，後來是趙全勝說要叫我去找外面的人解決債務，我
    也不曉得那是典當，趙全勝於九十一年十二月十七日有開一紙本票我拿去付錢，
    後來也沒有兌現，我事後亦有籌錢要處理這件事，結果還是沒有處理好，我沒有
    詐欺等故意云云。經查：
（一）被告於九十一年二月二十七日，由趙全勝擔任連帶保證人，向告訴人奇異公司
      ，以動產擔保交易附條件買賣之方式，購買車牌號碼一六二二─ＦＡ號之自小
      客車一輛，約定標的物存放乙為被告位於高雄市○○區○○路三八八巷四號之
      住處，惟被告於取得上開車輛後，迄未繳交任何分期款項，即於九十一年四月
      間之某日，將上開車輛出質典當得款七萬元之事實，業據被告於偵查中陳稱：
      「是保證人說要買該車子，趙全勝是保證人，車亦是他訂的，我與他是男女朋
      友關係」、「我現經濟困難，沒繼續繳付款，車並於今年四月份向德新當舖當
      了七萬元，我拿到車後，就沒再繳付分期款了」、「（有無簽訂購合約書？）
      名字是我簽的」、「是我們一起要開的，但趙全勝說他要負責」、「我於四月
      份，看報紙說有解除債務的，我就將車拿去當，趙全勝沒我去當」（見偵查卷
      第八頁反面、第九頁），於原審審理時陳稱：「是趙全勝以我的名義買車的，
      我雖有同意」、「自第一期起就沒有繳」、「趙全勝慫恿我以七萬元典當給高
      雄市○○區○○路與民族路口之德鑫當舖，典當所得七萬元也是幫忙趙全勝還
      債去」、「當時買車是要載運戲服沒錯，他本來要來幫忙我，他當時有告訴我
      說要用我的名義買車沒錯」等語（見原審卷第七九、八○頁），核與告訴人之
      代理人沈秋金、周棟樑分別於偵查及原審指訴情節相符（見偵查卷第八、九頁
      、原審卷第十九、四七、六一頁），另證人趙全勝亦於原審證稱：「當時是用
      甲○○的名義以分期付款方式買的」、「我與被告一起去買的，被告在外面，
      我進去看車，是我與業務員成交的，被告是後來才進入簽約」、「因為業務員
      查出我的信用有問題，無法貸款才用被告名義購買」、「她才同意以她名買車
      」、「我叫被告拿去當舖當掉了，當了七萬多，後來也沒錢贖回車子」、「我
      叫被告自己去當的，我沒有陪她去」等語（見原審卷第四四至四六頁），此外
      ，復有高雄市監理處動產擔保交易登記證明書、附條件買賣契約書、全賓汽車
      有限公司訂購合約書、汽車新領牌照登記書、奇異公司付款紀錄查詢單、車輛
      協尋查訪紀錄表等各一份附卷可稽（見警卷第四至十四頁、臺灣高雄乙方法院
      檢察署九十一年度發查字第四八一三號卷第二、三頁），足見被告對於當初購
      車之細節及日後未能繳付分期款項、暨將車典當等情形均甚清楚。
（二）依告訴人之指訴，及觀諸卷附被告與告訴人所簽訂之附條件買賣契約書所載，
      被告於九十一年二月二十七日向告訴人購車時，並未支付任何之頭期款項（只
      於訂購時支付訂金三千元），可見被告僅支付極少之款項，而以附條件買賣之
      方式由告訴人公司取得上開自小客車；又被告第一期應繳付貸款之時間為九十
      一年三月二十六日，參以被告於偵查中供稱：「我現經濟困難，沒繼續繳付款
      ，車並於今年（九十一年）四月份，向德鑫當舖當了七萬元，我拿到車後，沒
      再繳過分期款」等語，及於原審自承：「（問：典當車子的七萬元哪裡去了？
      ）錢有些是拿給證人（趙全勝）去付高利貸七千元，及一些證人的債務，及一
      些生活費花掉了」等語，再由被告於九十一年四月間，將車典當用以償還證人
      趙全勝債務之事實，及佐以被告亦供承因證人趙全勝債信不佳，始以伊名義購
      買上開自小客車等情，足認被告於購車時，證人趙全勝早已在外積欠債務，甚
      或以高利貸舉債未還，而已無資力繳付買車款項，卻仍於同年二月間，任由證
      人趙全勝以其名義購買上開車輛，嗣價金分文未繳，竟又逕將該自小客車典當
      得款，交予證人趙全勝償還債務，顯見被告與證人趙全勝間有共同犯意之聯絡
      ，及不法所有之意圖，益見被告辯稱證人趙全勝保證會付分期款，伊並無不法
      所有意圖乙節，不足採信。
（三）被告雖事後於本院否認上情，並辯稱全是由趙全勝所矇騙被害，且未看過文件
      內容，亦不知解決債務行為即是典當，並請求傳訊趙全勝到庭以證明買車之款
      項是由趙全勝負責償還，被告只是代為簽名而已云云。惟查，被告已於偵查及
      原審中就購車、典當等細節陳述甚詳，且與證人趙全勝證述情節相符，已如前
      述，而被告於警訊亦自承教育程度為「師專」（見警卷第三頁），其教育程度
      非低，是豈有不知在附條件買賣契約書等文件上簽名之意義，及前往當舖典當
      之目的及效果為何？是其請求再次傳訊證人趙全勝作證，自無必要。至於被告
      陳稱曾交付三萬五千元予鄭慶輝委託其處理本件事宜情事，與本件犯罪事實無
      涉，自亦毋庸予以傳訊，併此敘明。
（四）綜上所述，被告事後於本院所辯，顯係卸責之詞，不足採信。本件事證明確，
      被告犯行，洵堪認定。
二、核被告所為，係犯刑法第三百三十九條第一項之詐欺取財罪及動產擔保交易法第
    三十八條之將動產擔保交易標的物出質罪。被告與趙全勝間，就上開二罪，有犯
    意之聯絡及行為之分擔，為共同正犯，雖動產擔保交易法第三十八條之罪，係以
    動產擔保交易之債務人為犯罪主體，並不包括其保證人在內（最高法院七十七年
    度台非字第一二九號判決參照），惟因趙全勝與有動產擔保債務人身分之被告，
    共同實施犯罪，依刑法第三十一條第一項之規定，仍以共犯論。被告所犯上開詐
    欺取財罪及將動產擔保交易標的物出質罪間，有方法結果之牽連關係，應從一重
    之詐欺取財罪處斷。
三、原審以被告罪證明確，因而適用動產擔保交易法第三十八條，刑法第十一條前段
    、第二十八條、第三十一條第一項、第三百三十九條第一項、第五十五條、第四
    十一條第一項，罰金罰鍰提高標準條例第一條前段、第二條之規定，並審酌被告
    為圖小利，竟與趙全勝共同佯稱為有資力之人，向告訴人購買上開汽車後，即將
    取得之標的物典當，並拒不支付分期款，致告訴人追索無著，受有損害，惟念其
    並無前科紀錄，有臺灣高等法院被告全國前案紀錄表可憑，素行良好，且犯後坦
    承部分犯行等一切情狀，量處有期徒刑四月，並諭知易科罰金之折算標準，原審
    認事用法，核無違誤，量刑亦屬妥適。被告上訴意旨，仍執前詞，否認犯行，為
    無理由，應予駁回。
據上論結，應依刑事訴訟法第三百六十八條，判決如主文。
本案經檢察官劉文水到庭執行職務。
中      華      民      國      九十二    年    十二    月    二十五    日
                              臺灣高等法院高雄分院刑事第二庭
                                  審判長法官  林正雄
                                        法官  陳明富
                                        法官  黃蕙芳
右正本證明與原本無異。
不得上訴。
                                  法院書記官  郭蘭蕙
中    華    民    國      九十二      年      十二      月    二十五    日
附錄：本判決論罪科刑法條：
動產擔保交易法第三十八條
 (處分標的物之處罰)
動產擔保交易之債務人，意圖不法之利益，將標的物遷移、出賣、出質、
移轉、抵押或為其他處分，致生損害於債權人者，處三年以下有期徒刑、
拘役或科或併科六千元以下之罰金。
中華民國刑法第三百三十九條
 (普通詐欺罪)
意圖為自己或第三人不法之所有，以詐術使人將本人或第三人之物交付者
，處五年以下有期徒刑、拘役或科或併科一千元以下罰金。
以前項方法得財產上不法之利益或使第三人得之者，亦同。
前二項之未遂犯罰之。


司法院資訊處製作；財團法人民間司法改革基金會備份。
